臺灣苗栗地方法院刑事判決
110年度訴字第537號
公  訴  人  臺灣苗栗地方檢察署檢察官
被      告  王昱凱


指定辯護人  林忠宏律師
上列被告因違反毒品危害防制條例案件，經檢察官提起公訴（11
0年度軍偵字第40號），本院判決如下：
　　主　　文
王昱凱販賣第三級毒品，未遂，處有期徒刑壹年拾月。
扣案之第三級毒品咖啡包捌包（含包裝袋捌個，毛重共計陸拾壹
點玖壹柒柒公克）、IphoneXR行動電話壹支（含門號0000000000
號SIM卡壹枚）均沒收。
　　犯罪事實
一、王昱凱明知3,4-亞甲基雙氧苯基乙基胺丁酮為毒品危害防制
    條例列管之第三級毒品，不得非法販賣，為牟取不法利益，
    竟基於販賣第三級毒品之犯意，於民國110年9月11日凌晨2
    時許，在網際網路「TikTok」抖音平台，以「qq0000000」
    的暱稱在公開影片留言張貼「台中營」之販賣毒品訊息，經
    桃園市政府警察局大園分局警員執行網路巡邏發現後，佯裝
    買家向王昱凱詢問相關訊息，王昱凱透過通訊軟體微信暱稱
    「凱」、帳號「Z0000000000」與查緝警員約定以新臺幣（
    下同）4,800元之價格販賣含上述毒品成分的咖啡包8包。至
    同日晚上8時18分許，王昱凱依約到苗栗縣○○鄉○○村○○0○00
    號附近查緝警員所駕駛的私用小客車內，拿出含上述毒品成
    分的咖啡包8包欲進行交易時，經警當場查獲而未遂，並扣
    得王昱凱用以販賣之第三級毒品咖啡包8包（含包裝袋8個，
    毛重共計61.9177公克）、Iphone XR行動電話1支（含門號0
    000000000號SIM卡1枚）等物。　　
二、案經桃園市政府警察局大園分局報告臺灣苗栗地方檢察署檢
　　察官偵查起訴。
　　理　　由
壹、證據能力部分：
一、被告以外之人於審判外之言詞或書面陳述，除法律有規定者
    外，不得作為證據，刑事訴訟法第159條第1項固有明文。惟
    被告以外之人於審判外之陳述，經當事人於審判程序同意作
    為證據，法院審酌該言詞陳述或書面陳述作成時之情況，認
    為適當者，亦得為證據；當事人、代理人或辯護人於法院調
    查證據時，知有上開刑事訴訟法第159條第1項不得為證據之
    情形，而未於言詞辯論終結前聲明異議者，視為同意作為證
    據，刑事訴訟法第159條之5亦有明文。查本案以下所引各項
    對被告王昱凱以外之人於審判外之陳述，本院審酌該等供述
    證據作成時，自形式上觀察並無違法不當取證、證明力明顯
    過低之瑕疵，且與本案待證事實間具有相當之關聯性，復經
    本院於審判程序中逐一提示予檢察官、被告及其辯護人表示
    意見（見本院卷第60頁至第64頁)，以之為本案證據應屬適
    當，依刑事訴訟法第159條之5第2項規定，自均有證據能力
    。
二、關於非供述證據之物證，或以科學、機械之方式，對於當時
　　狀況所為忠實且正確之記錄，性質上並非供述證據，均應無
　　傳聞法則規定之適用；如該非供述證據非出於違法取得，並
　　已依法踐行調查程序，即不能謂無證據能力（最高法院97年
　　度台上字第1401號、97年度台上字第6153號、97年度台上字
　　第3854號判決要旨參照）。本案判決以下引用之非供述證據
　　，固無刑事訴訟法第159 條第1 項規定傳聞法則之適用，然
　　經本院於審理時依法踐行調查證據程序，與本案待證事實具
　　有自然之關聯性，且無證據證明係公務員違法取得之物，依
　　法自得作為證據。
貳、認定犯罪事實之證據及理由：
一、上開犯罪事實，業據被告於警詢、偵訊及本院審理時均坦承
    不諱（見警卷第4頁至第8頁反面、軍偵卷第17頁至第21頁、
    本院卷第44頁、第65頁），並有桃園市政府警察局大園分局
    新坡派出所110年9月11日職務報告、桃園市政府警察局大園
    分局搜索扣押筆錄、扣押物品目錄表、毒品初步鑑驗報告單
    、通訊軟體TikTok影片、留言以及對話訊息內容翻拍照片、
    通訊軟體Wechat對話訊息、交易之毒品與新臺幣照片、查獲
    現場照片、販賣之毒品咖啡包照片、扣押物品清單等在卷可
    稽（見警卷第2頁、第9頁至第11頁、第22頁、第26頁至第34
    頁、軍偵卷第23頁至第25頁、第39頁至第40頁），亦有扣案
    之3,4-亞甲基雙氧苯基乙基胺丁酮毒品咖啡包8包（含包裝
    袋8個，毛重共計61.9177公克，毒品淨重48.5462公克，毒
    品驗餘淨重48.0287公克，純度1.88%，參臺北榮民總醫院毒
    品成分及純度鑑定書，見軍偵卷第39頁至第40頁）、Iphone
     XR行動電話1支（含門號0000000000號SIM卡1枚）可憑，足
    認被告上開任意性之自白與事實相符，堪予採信。
二、按販賣毒品，係指行為人基於營利之目的，而販入或賣出毒
    品而言。販賣毒品者，其主觀上須有營利之意圖，且客觀上
    有販賣之行為，即足構成，至於實際上是否已經獲利，則非
    所問。即於有償讓與他人之初，係基於營利之意思，並著手
    實施，而因故無法高於購入之原價出售，最後不得不以原價
    或低於原價讓與他人時，仍屬販賣行為。必也始終無營利之
    意思，縱以原價或低於原價有償讓與他人，方難謂為販賣行
    為，而僅得以轉讓罪論處（最高法院93年度台上字第1651號
    判決要旨參照）。又販賣毒品係違法行為，非可公然為之，
    且有其獨特之販售通路及管道，復無公定價格，容易增減分
    裝份量，而每次買賣之價量，可能隨時依雙方關係深淺、資
    力、需求量及對行情之認知、毒品純度、來源是否充裕、查
    緝鬆嚴、購買者被查獲時供述購買對象之可能風險評估等，
    而異其標準，非可一概而論。而近年來政府為杜絕毒品之氾
    濫，對於查緝施用及販賣毒品之工作，無不嚴加執行，販賣
    毒品又係重罪，依一般經驗法則，販賣毒品者鋌而走險，苟
    非意在營利，所為何來？販賣者從各種「價差」或「量差」
    或係「純度」謀取利潤方式，或有差異，然其所圖利益之非
    法販賣行為目的，則屬相同，並無二致；衡諸毒品取得不易
    ，量微價高，依一般社會通念以觀，凡為販賣之不法勾當者
    ，倘非以牟利為其主要誘因及目的，應無甘冒被查緝法辦重
    刑之危險，平白無端義務為該買賣之工作，是其販入之價格
    必較售出之價格低廉，而有從中賺取買賣差價牟利之意圖及
    事實，應屬符合論理法則且不違背社會通常經驗之合理判斷
    。經查，被告與購毒者並非至親，亦無錢財共通關係，上開
    毒品交易之行為均已約定並交付價款完畢，核屬有償交易行
    為，倘非有利可圖，被告自無平白甘冒觸犯重罪之風險，而
    涉犯販賣第三級毒品罪之必要，足認被告主觀上確具有營利
    之意圖。
三、又刑法上所謂陷害教唆，係指行為人原無犯罪之意思，純因
    具有司法警察權者之設計誘陷，以唆使其萌生犯意，待其形
    式上符合著手於犯罪行為之實行時，再予逮捕者而言。此種
    「陷害教唆」，因行為人原無犯罪之意思，具有司法警察權
    者復伺機逮捕，係以不正當手段入人於罪，尚難遽認被陷害
    教唆者成立犯罪；至刑事偵查技術上所謂之「釣魚」者，則
    指對於原已犯罪或具有犯罪故意之人，司法警察於獲悉後為
    取得證據，以設計引誘之方式，佯與之為對合行為，使其暴
    露犯罪事證，待其著手於犯罪行為之實行時，予以逮捕、偵
    辦者而言。後者因犯罪行為人主觀上原即有犯罪之意思，倘
    客觀上又已著手於犯罪行為之實行時，自得成立未遂犯，與
    「陷害教唆」情形迥然有別（最高法院101年度台上字第325
    3號判決意旨可資參照）。經查，被告係於110年9月11日凌
    晨2時許，自行在網際網路「TikTok」抖音平台，以「qq000
    0000」的暱稱在公開影片留言張貼「台中營」之販賣毒品訊
    息，經桃園市政府警察局大園分局警員執行網路巡邏發現後
    ，佯裝欲購買第三級毒品3,4-亞甲基雙氧苯基乙基胺丁酮之
    毒品咖啡包與被告聯絡後續交易細節，雙方約定於同日夜間
    8時18分許，在苗栗縣○○鄉○○村○○0○00號附近警員所駕駛的
    私用小客車內交付毒品，雙方均依約前往，適被告正欲交付
    毒品之際即當場為警方查獲等情，業據被告供承在卷（見警
    卷第4頁至第8頁反面），足認警員向被告表示欲購買毒品時
    ，被告已存有販賣第三級毒品以營利之犯意，且於員警依約
    至上述地點收受第三級毒品3,4-亞甲基雙氧苯基乙基胺丁酮
    之毒品咖啡包時，被告亦依約至約定地點欲交付第三級毒品
    3,4-亞甲基雙氧苯基乙基胺丁酮之毒品咖啡包，顯見被告為
    警於110年9月11日晚上8時30分許查獲前，已著手販賣第三
    級毒品之行為，應屬明確。雖被告與員警為毒品交易之際即
    為警當場查獲，但並非查緝員警施以不法引誘，被告始萌生
    未曾存在之販毒意欲，查緝員警僅係利用機會加以誘捕，對
    於被告仍係出於販賣第三級毒品之故意，而至約定地點進行
    交付毒品行為，並不生何影響；復從購買毒品之數量、價格
    等觀察，本案警員偵查之手段，有別於「陷害教唆」之情形
    ，被告主觀上既有販賣第三級毒品之意思，客觀上又已著手
    於販賣行為，僅因購毒者係員警實施誘捕偵查，而無買受毒
    品之真意，致被告未能實際出售毒品而未遂，揆諸前開說明
    ，被告上揭販賣毒品之行為，仍應成立販賣第三級毒品未遂
    罪，洵堪認定。
四、綜上所述，本件事證明確，被告所為犯行，均可認定，應依
　　法論科。
參、論罪科刑：
一、核被告所為，係犯毒品危害防制條例第4條第6項、第3項之
    販賣第三級毒品未遂罪。被告販賣第三級毒品之犯行，並無
    證據證明所持有之第三級毒品純質淨重超過5公克，即無毒
    品危害防制條例第11條第5項之情形，自無持有之低度行為
    為販賣之高度行為吸收之問題，附此說明。
二、刑之減輕事由：
　㈠被告上開犯行，業已著手販賣第三級毒品行為之實行，惟因
    查緝員警係從事誘捕偵查而假意向被告購買毒品，致被告實
    際上不能完成毒品交易而未遂，應依刑法第25條第2項之規
    定，按既遂犯之刑度減輕其刑。
　㈡毒品危害防制條例第17條第2項關於「犯第4條至第8條之罪於
    偵查及審判中均自白者，減輕其刑」之規定，旨在獎勵犯罪
    人之悛悔，同時使偵查或審判機關易於發現真實，以利毒品
    查緝，俾收防制毒品危害之效，苟被告於偵查及審判中均有
    自白，即應依法減輕其刑。本案被告上揭販賣第三級毒品未
    遂之犯行，業經其於偵查及本院審理時均自白不諱，業如前
    述，爰依毒品危害防制條例第17條第2項之規定減輕其刑，
    並依法遞減輕之。
　㈢刑法59條所謂「犯罪之情狀可憫恕」，本係指審酌刑法第57
    條各款所列事項以及其他一切與犯罪有關之情狀之結果，認
    其犯罪足堪憫恕者而言，必須犯罪另有特殊之原因與環境等
    ，因在客觀上顯然足以引起一般同情，認為縱予宣告法定最
    低度刑猶嫌過重者，始有其適用（最高法院102年度台上字
    第870號判決意旨參照）。此所謂法定最低度刑，固包括法
    定最低本刑；惟遇有其他法定減輕之事由者，則應係指適用
    其他法定減輕事由減輕其刑後之最低度刑而言。倘被告別有
    法定減輕事由者，應先適用法定減輕事由減輕其刑後，猶認
    其犯罪之情狀顯可憫恕，即使科以該減輕後之最低度刑仍嫌
    過重者，始得適用刑法第59條規定酌量減輕其刑（最高法院
    100年度台上字第744號判決意旨參照）。本院考量第三級毒
    品對於社會秩序及國民健康危害甚鉅，且販賣毒品向為政府
    嚴予查禁之行為，被告為智識健全之成年人，自無不知之理
    ；又被告所為販賣第三級毒品未遂犯行，因犯罪屬未遂，且
    符合毒品危害防制條例第17條第2 項之減輕事由，對照依上
    開規定遞減輕其刑後可判處之刑度，依一般國民社會感情，
    尚難認有情輕法重而有顯可憫恕之處，自無刑法第59條規定
    酌量減輕其刑適用之餘地。
三、爰以行為人之責任為基礎，審酌被告明知毒品具有成癮性，
    服用後會產生依賴性、耐藥性，且戒癮不易，嚴重妨害人之
    身心健康，竟販賣第三級毒品以牟利，易導致購買毒品者沈
    迷於毒癮而無法自拔，直接戕害國民身心健康，並進而導致
    施用毒品者為購買毒品施用而觸犯刑典之情事發生，而間接
    危害社會治安助長毒品氾濫，嚴重影響社會治安，所為實值
    非難；惟念其犯後坦承犯行，態度良好，衡酌本案查獲被告
    販賣第三級毒品未遂之次數為1次、對象係佯裝購毒者之員
    警，併斟酌販賣、持有毒品之數量、販賣毒品之利益，及被
    告於本院審理時自陳為高中畢業之智識程度，目前做模版工
    作（參工作證明，見本院卷第69頁），家中有母親需扶養等
    家庭生活經濟狀況（見本院卷第66頁）等一切情狀，量處如
    主文第1項所示之刑，以期相當。
肆、沒收部分：
一、按毒品條例第18條第1項前段之規定，應予沒收銷燬之毒品
    ，以經查獲之第一、二級毒品為限。又毒品依其成癮性、濫
    用性及對社會危害性，共分為四級，上開條例並就製造、運
    輸、販賣、意圖販賣而持有、以非法方法使人施用、引誘他
    人施用及轉讓不同等級之毒品等行為，分別定其處罰。至施
    用或持有第三、四級毒品，因其可罰性較低，故未設處罰之
    規定，僅就施用及持有第一、二級毒品科以刑罰。然鑑於第
    三、四級毒品均係管制藥品，特於同條例第11條之1明定無
    正當理由，不得擅自持有；第18條第1項後段復規定查獲之
    第三、四級毒品，無正當理由而擅自持有者，沒入銷燬之。
    從而，依同條例第18條第1項後段應沒入銷燬之毒品，專指
    查獲施用或持有之第三、四級毒品而言；倘係查獲製造、運
    輸、販賣、意圖販賣而持有、以非法方法使人施用、引誘他
    人施用或轉讓第三、四級毒品，既屬同條例相關法條明文規
    定處罰之犯罪行為，即非該條項應依行政程序沒入銷燬之範
    圍。又同條例第19條第1項所定「供犯罪所用或因犯罪所得
    之物」，係指犯第4條至第9條、第12條、第13條或第14條第
    1項、第2項之罪所用或所得之物，不包括毒品本身在內，是
    尚不得援用此項規定為第三、四級毒品之沒收依據。再同條
    例對於查獲之製造、運輸、販賣、意圖販賣而持有、以非法
    方法使人施用、引誘他人施用及轉讓第三、四級毒品之沒收
    ，並無特別規定，如其行為已構成犯罪，則該毒品即屬不受
    法律保護之違禁物，應回歸刑法之適用，依刑法第38條第1
    項之規定沒收之，始為適法（最高法院95年度台上字第5252
    號、96年度台上字第884號判決亦同此意旨）。毒品條例及
    刑法沒收之規定雖有修正，然上開判決意旨係針對毒品條例
    第18條、第19條及刑法第38條違禁物之應如何適用所為之闡
    述，不因修法而有影響。
二、扣案之毒品咖啡包8包（含包裝袋8個，毛重共計61.9177公
    克），為第三級毒品3,4-亞甲基雙氧苯基乙基胺丁酮等情，
    有臺北榮民總醫院毒品成分及純度鑑定書等在卷可查可查（
    見軍偵卷第43頁、第45頁），且被告供稱上開第三級毒品係
    要販賣予購毒者等語（見本院卷第44頁、第65頁），均為違
    禁物，應依刑法第38條第1項之規定，諭知沒收。另用以直
    接包裝上開毒品之包裝袋8個，因與其內殘留之毒品難以析
    離，亦無析離實益，應當整體視為毒品，一併沒收之。至鑑
    驗耗損之部分，既已滅失，無庸另為沒收之諭知。　　
三、扣案之IphoneXR行動電話1支（含門號0000000000號SIM卡1
    枚），被告稱係其本案聯繫使用等語（見本院卷第63頁），
    核屬供本案犯罪所用之物，爰依毒品危害防制條例第19條第
    1項之規定，宣告沒收。至扣案之Iphone8行動電話1支（含
    門號0000000000號SIM卡1枚），被告稱係其平時用來導航所
    用等語（見警卷第6頁），復無其他證據顯示為供本案犯罪
    所用之物，亦非違禁物，故不予沒收。
據上論斷，應依刑事訴訟法第299條第1項前段，毒品危害防制條
例第4條第3項、第6項、第17條第2項、第19條第1項，刑法第11
條、第25條第2項、第38條第1項，判決如主文。
本案經檢察官林圳義提起公訴，檢察官黃智勇到庭執行職務。
中　　華　　民　　國　 111　　年　　4　　 月　　28　　日
　　　　　　　　　刑事第二庭　審判長法　官　林卉聆　
　　　　　　　　　　　　　　　　　　法　官　魏正杰　
　　　　　　　　　　　　　　　　　　法　官　陳雅菡　
以上正本證明與原本無異。　　　　　　　　　　　　　　　　如不服本判決應於收受判決後20日內向本院提出上訴書狀，並應敘述具體理由。其未敘述上訴理由者，應於上訴期間屆滿後20日內向本院補提理由書(均須按他造當事人之人數附繕本)「切勿逕送上級法院」。　　　　　　　　　　　　　　　　　　　   　　　　　　　　　　　       　   書記官　張佑慈　　　　　　　
中　　華　　民　　國　　111 　年　　4 　　月　　28　　日

附錄本案論罪科刑法條：
毒品危害防制條例第4條
製造、運輸、販賣第一級毒品者，處死刑或無期徒刑；處無期徒
刑者，得併科新臺幣3千萬元以下罰金。
製造、運輸、販賣第二級毒品者，處無期徒刑或10年以上有期徒
刑，得併科新臺幣1千5百萬元以下罰金。
製造、運輸、販賣第三級毒品者，處7年以上有期徒刑，得併科
新臺幣1千萬元以下罰金。
製造、運輸、販賣第四級毒品者，處5年以上12年以下有期徒刑
，得併科新臺幣5百萬元以下罰金。
製造、運輸、販賣專供製造或施用毒品之器具者，處1年以上7年
以下有期徒刑，得併科新臺幣1百50萬元以下罰金。
前五項之未遂犯罰之。